最高法院刑事判決　　　　　　　　　　　　　　　　九十一年度台非字第一○四號
　　上 訴 人　最高法院檢察署檢察總長
　　被　　告　甲○○
右上訴人因被告違反著作權法案件，對於台灣台中地方法院中華民國八十九年七月五
日第一審確定判決（八十八年度訴字第一四三九號，起訴案號：台灣台中地方法院檢
察署八十八年度偵字第一二七五五號），認為違法，提起非常上訴，本院判決如左：
    主  文
原判決關於違背法令部分撤銷。
    理  由
非常上訴理由稱：「按法院不受理訴訟係不當者，其判決當然為違背法令，刑事訴訟
法第三百七十九條第五款定有明文。查本件被告於八十七年六月間起至同年十月七日
止，明知自己未經受權，意圖銷售而擅自以電腦掃瞄至膠片之方式，連續重製葛羅登
國際股份有限公司（下稱葛羅登公司）享有著作權之李可梅、彭國書畫作多幅，再黏
貼金箔製成黃金畫作，而陸續銷售予知情振翔實業有限公司，所涉違反著作權法第九
十一條第二項罪嫌，業據葛羅登公司於同年九月一日出具授權書，授權該公司總經理
周世祿向台北市政府警察局大安分局警備隊提出告訴，有葛羅登公司執照、營利事業
登記證、葛羅登公司授權書、警訊筆錄附於台灣台北地方法院檢察署八十七年度偵字
第二一一○六號偵查卷（見該卷第四四頁至第五十頁），被授權人周世祿首在警訊時
稱『我現任職於葛羅登國際股份有限公司……』，繼表明『因為我公司所生產……黃
金畫遭人仿冒販賣所以至貴隊製作本筆錄』，並於被訊問』貴公司是否要對……振翔
實業有限公司提出告訴』時，明確答稱『我要依法提出告訴』，且提出公司執照、營
利事業登記證、授權書等件附卷，則本件告訴乃論之罪顯已經合法告訴。案經移轉台
灣台中地方法院檢察署檢察官偵查後予以提起公訴，於法應無不合。按授權與委任不
同，前者，被授權人於授權範圍內之行為，與授權人本人所為之效力相同；後者，受
委任人僅能於受委任範圍內代理委任人處理事務。乃原審竟誤以為被授權人所為僅係
代理性質，謂周世祿雖在警訊中稱『我要依法提出告訴』等語，惟其本人既無告訴權
，此部分之告訴自不合法云云，諭知不受理之判決，撥諸上揭法條規定，其判決當然
為違背法令。案經確定，爰依刑事訴訟法第四百四十一條、第四百四十三條提起非常
上訴，以資糾正。」等語。
本院按法院受理訴訟或不受理訴訟係不當者，其判決當然為違背法令。此為刑事訴訟
法第三百七十九條第五款定有明文。卷查，周世祿於警訊中雖稱：「我要依法提出告
訴」，然此陳述係回答員警所問：「貴公司是否要對……金元享有限公司（即被告之
公司）提出告訴？」之回答。而周世祿於警訊之初，即表示伊為告訴人葛羅登公司總
經理，「因為我公司生產、印製、銷售、販賣的黃金畫遭人仿冒販賣，所以至貴隊製
作本筆錄」，已表明因公司被害而至警局應訊，並於警訊中同時提出葛羅登公司之同
意授權書、公司執照影本、營利事業登記證影本等資料附卷，足證周世祿並非以自己
名義提出告訴，而係表明基於葛羅登公司之代理人地位而提出告訴。否則，何須於警
訊時即提出葛羅登公司之同意授權書、公司執照影本、營利事業登記證影本等資料？
是周世祿雖未另以書面表明本人葛羅登公司名義告訴之意旨。然據其於警訊所述，併
提出上揭資料而為告訴，顯已足認周世祿係經授權以葛羅登公司名義提出本件告訴，
事理甚明，自屬合法之告訴。乃原審不察，未探究真義，拘泥於「『我』要依法提出
告訴」一語，誤認周世祿係以自己名義告訴，非以葛羅登公司名義提起告訴，乃認本
件未經合法告訴而為不受理之判決，顯係不受理訴訟為不當，其判決當然違背法令。
非常上訴意旨執以指摘，洵有理由。惟原判決尚非不利於被告，自應由本院僅將其違
背法令部分撤銷，以資糾正。
據上論結，應依刑事訴訟法第四百四十七條第一項第一款前段，判決如主文。
中      華      民      國    九十一    年      五      月    二十三    日
                              最高法院刑事第六庭
                                  審判長法官  吳  雄  銘
                                        法官  池  啟  明
                                        法官  石  木  欽
                                        法官  郭  毓  洲
                                        法官  吳  三  龍
      右正本證明與原本無異
                                              書  記  官
中      華      民      國    九十一    年      五      月              日
